臺中高等行政法院判決
　　　　　　　　　　　　　　　　　　 94年度簡字第00163號
原　　　告　甲○○
被　　　告　彰化縣政府
代　表　人　乙○○
上列當事人間因消防法事件，原告不服內政部中華民國94年7月7
日台內訴字第0940003205號訴願決定，提起行政訴訟。本院判決
如下︰
　　主  文
原告之訴駁回。
訴訟費用由原告負擔。
　　事  實
一、事實概要：緣原告為彰化縣永靖鄉○○路257號吉祥樓餐廳
    管理權人，經被告所屬消防局第2大隊於民國（下同）93年5
    月9日派員赴上開場所實施安全檢查，結果發現該場所：(一)
    未設置室內消防栓設備。(二)未設置火警自動警報設備。(三)未
    設置緊急廣播設備。(四)未設置排煙設備。(五)未設置標示設備
    。(六)廚房未設置簡易自動滅火裝置。另發現該場所未依規定
    委託消防專業技術人員或專業機構辦理定期消防安全設備檢
    修及申報，即當場開立限期改善通知單（編號B2003、B2002
    ）限期原告於93年6月9日前改善完畢。嗣於93年6月23日再
    次前往複查，發現上開缺失仍未改善完畢，且未依規定委託
    消防專業技術人員辦理檢修申報，乃開立舉發違反消防法案
    件通知單（編號B0527、B0526）予以舉發。被告以原告違反
    消防法第6條及第9條規定，乃依同法第37條第1項、第8條第
    2項規定，分別以93年7月13日府消預字第0930001628號處分
    書及同年月府消預字第0930001629號處分書（該處分被告嗣
    於94年5月12日自行撤銷）裁處原告新台幣（下同）1萬元及
    2萬元罰鍰。原告不服，提起訴願，經內政部訴願決定以有
    關被告93年7月13日府消預字第0930001628號處分書部分之
    訴願駁回，其餘部分之訴願不受理，原告仍不服，遂就訴願
    駁回部分提起本件行政訴訟。
二、原告起訴主張：(一)原告原為彰化縣永靖鄉○○路257號吉祥
    樓餐廳負責人，經彰化縣消防安全檢查不合規定，即於改善
    期間內招攬幾家消防設備工程公司估價與規劃，並於93年5
    月17日向彰化縣消防局申請展延，經該局於93年5月24日以
    府授消預字第0930006697號函覆原告補正相關資料以辦理延
    展事宜。嗣因原告之女罹病，原告遂停止餐廳經營以為照顧
    ，並於93年6月8日以陳情申請停業書向財政部台灣省中區國
    稅局員林稽徵所申請停業，並經該所以93年6月11日中區國
    稅員林三字第0930018084號函覆在案，原告於93年6月23日
    回餐廳煎藥即遇彰化縣消防局為安全檢查，原告雖告知上情
    ，惟消防官仍開立兩張舉發單，而原告一時不察誤簽，於接
    獲被告行政處分後，方知已受冤枉，爰求為撤銷內政部94年
    7月7日台內訴字第094003205號訴願決定駁回之部分及被告
    93年7月13日府消預字第0930001628號消防法案件處分書。
    被告則以：(一)本件原告係坐落於彰化縣永靖鄉○○村○○路
    257號「吉祥樓餐廳」管理權人，其場所未依規定設置消防
    安全設備，經通知限期改善並予複查，惟逾期仍未改善，此
    有「彰化縣消防局消防安全檢（複）查不合規定限期改善通
    知單」及「彰化縣消防局舉發違反消防法案件通知單」可稽
    ，原告違規行為足堪認定，被告依首揭法條規定，於93年7
    月13日府消預字第0930001628號處分書，裁處原告1萬元罰
    鍰，並無不合。(二)依內政部消防署90年5月29日90消署預字
    第9005678號函規定，有關違反消防法限期改善案件之期限
    應依內政部函頒之「各級消防主管機關辦理消防安全檢查違
    法案件處理注意事項」相關原則，並視違規情形所需改善期
    程，本於權責審慎裁量，故申請展延改善期限案件，原則上
    並無核准之必要，但業者未合規定事項已改善達55%以上時
    ，消防機關得審斟施工情形及改善狀態等依權責判定是否核
    准。本件原告確於93年5月17日向被告陳情申請延長改善期
    限，被告於93年5月24日府授消預字第0930006697號函通知
    原告應於文到7日內再檢附相關資料，並述明所需改善期限
    ，以利辦理展延相關事宜，惟原告並未依規定辦理，故被告
    從未核可原告展延之申請。(三)被告於93年5月9日前往該場所
    檢查火災預防管理各項措施，發現該場所未依規定設置消防
    安全設備，即填發消防安全檢查不合規定限期改善通知單，
    限期於93年6月9日前改善完畢，原告現場口述該場所要辦理
    停業而予拒簽，基於公共安全顧慮，被告仍依規定不定期前
    往複查原告是否有重新復業之情形，再行辦理列管檢查，惟
    改善期限屆滿後，被告於93年6月23日前往複查，發現該場
    所內部顯有營業跡象且逾期仍未改善，即開立違反消防法案
    件通知單予以舉發，由原告本人簽收並加蓋統一發票章。另
    原告於93年6月25日提出「違反消防法案件意見陳述書」，
    其內容自行載明於93年6月25日正式停業，核予所訴該場所
    於93年5月31日即停止營業乙節，顯有不符。
三、按「本法所稱管理權人係指依法令或契約對各該場所有實際
    支配管理權者；其屬法人者，為其負責人。」、「下列場所
    之管理權人應設置並維護其消防安全設備：一依法令應有消
    防安全設備之建築物。二一定規模之工廠及倉庫、林場。三
    公共危險物品與高壓氣體製造、分裝、儲存及販賣場所。四
    大眾運輸工具。五其他經中央主管機關核定之場所。直轄市
    、縣 (市)消防機關得依前項場所之危險程度，分類列管檢
    查；經檢查不合規定者，應即通知限期改善，並予複查。第
    1項各類場所消防安全設備設置標準，由中央主管機關定之
    。」、「違反第6條第1項消防安全設備設置、維護之規定或
    第11條第1項妨焰物品使用之規定，經通知限期改善，逾期
    不改善或複查不合規定者，處其管理權人新台幣6千元以上3
    萬元以下罰鍰；經處罰鍰後仍不改善者，得連續處罰，並得
    予以30日以下之停業或停止其使用之處分。規避、妨礙或拒
    絕第6條第2項之檢查、複查者，處新台幣3千元以上1萬5千
    元以下罰鍰，並按次處罰及強制執行檢查、複查。」為消防
    法第2條、第6條及第37條所明定。
四、本件原告為彰化縣永靖鄉○○路257號吉祥樓餐廳管理權人
    ，經被告所屬消防局第2大隊於93年5月9日派員赴上開場所
    實施安全檢查，結果發現該場所未依規定設置相關消防安全
    設備。經當場開立限期改善通知單，限期原告於93年6月9日
    前改善完畢。嗣於93年6月23日再次前往複查，發現上開缺
    失仍未改善完畢，乃開立舉發違反消防法案件通知單予以舉
    發。被告以原告違反消防法第6條規定，乃依同法第37條第1
    項規定，以93年7月13日府消預字第0930001628號處分書裁
    處原告1萬元罰鍰。原告不服，循序提起行政訴訟，為如事
    實欄所載之主張。
五、經查，彰化縣永靖鄉○○路257號吉祥樓餐廳為複合用途之
    場所，包含餐廳、辦公室、廚房等，依消防法第6條第1項第
    1款之規定，原告應設置並維護該場所之消防安全設備，又
    該場所為餐廳，係屬各類場所消防安全設備設置標準第12條
    第1款第5目所規定之甲種場所，依各類場所消防安全設備檢
    修及申報作業基準第5點規定，應每半年檢修申報1次（即每
    年6月30日及12月31日前申報）。被告所屬消防局第2大隊於
    93年5月9日派員赴上開場所實施安全檢查，結果發現該場所
    未依規定設置(一)室內消防栓設備。(二)火警自動警報設備。
    (三)緊急廣播設備。(四)排煙設備。(五)標示設備。(六)廚房簡易自
    動滅火裝置。乃當場開立限期改善通知單，限期原告於93年
    6月9日前改善完畢，嗣93年6月23日被告所屬消防局第2大隊
    派員再前往複查，發現原告餐廳仍有營業跡象且上開缺失仍
    未改善完畢，有彰化縣消防局消防安全檢（複）查不合規定
    限期改善通知單（編號B2003）、彰化縣消防局舉發違反消
    防法案件通知單（編號B0527）及彰化縣消防局工作紀錄簿
    附卷可稽。被告乃依消防法第37條第1項規定，以93年7 月
    13日府消預字第0930001628號處分書裁處原告1萬元罰鍰，
    於法並無不合，訴願決定予以維持亦無違誤。原告訴稱其於
    93年6月23日回餐廳係為女兒煎藥，並未營業，惟未舉證人
    實其說（依訴願卷附相片原告餐廳於93年7月27日始停業中
    ），所訴核無足採，其訴為無理由，應予駁回。
據上論結，本件原告之訴為無理由，爰依行政訴訟法第236條、
第195條第1項後段、第98條第3項前段，判決如主文。
中　　華　　民　　國　　94　　年　　11　　月　　25　　日
                第二庭
                            法  官　王　德　麟
以  上  正  本  證  明  與  原  本  無  異
如不服本判決，應於判決送達後20日內，以本訴訟事件所涉及之
法律見解具有原則性者，始得向本院提出上訴狀並表明上訴理由
，經最高行政法院許可，否則不得上訴；如於本判決宣示後送達
前提起上訴者，應於判決送達後20日內補提上訴理由書（均應依
對造人數提出繕本）。提起上訴應預繳送達用雙掛號郵票390元
（34元及5元郵票各10份）。
中　　華　　民　　國　　94　　年　　11　　月　　28　　日
　　　　　　　　　　　　　　書記官　詹　靜　宜
